【裁判字號】    95,交聲,579
【裁判日期】    951227
【裁判案由】    違反道路交通管理處罰條例聲明異議
【裁判全文】
臺灣桃園地方法院交通事件裁定        95年度交聲字第579 號
原處分機關  交通部公路總局新竹區監理所桃園監理站
異  議  人  甲○○
即受處分人
上列異議人即受處分人因違反道路交通管理處罰條例案件，不服
原處分機關於中華民國95年11月16日所為之裁決處分（裁決書案
號：桃監裁罰字第裁52-ZFB032221號），聲明異議，本院裁定如
下：
    主  文
原處分撤銷。
甲○○汽車駕駛人，汽車行駛於高速公路，未依規定使用路肩，
處罰鍰新臺幣仟元，並記違規點數壹點。
    理  由
一、原處分意旨略以: 異議人即受處分人甲○○於民國95年6 月
    27日上午7 時46分許，駕駛車號W6-0559 號自用小客車行經
    國道二號公路西向南桃園交流道匝道出口處時，竟利用路肩
    超車，經內政部警政署國道公路警察局第六警察隊員警拍照
    存證，並以公警局交字第ZFB032221 號舉發違反道路交通管
    理事件通知單舉發，原處分機關因認違反道路交通管理處罰
    條例第33條第1 項之規定，而於95年11月16日以桃監裁罰字
    第裁52-ZFB032221號違反道路交通管理事件裁決書，裁處罰
    鍰新台幣3000元。
二、聲明異議意旨略以：異議人於上揭時、地駕車行經國道二號
    公路西向南桃園交流道匝道處，當時因為異議人前方車輛故
    障，所以才將車子往右路肩的方向靠，因為只有路肩可以行
    駛，異議人不是故意行駛路肩，為此聲明異議云云。
三、按行為後法律或自治條例有變更者，適用行政機關最初裁處
    時之法律或自治條例。但裁處前之法律或自治條例有利於受
    處罰者，適用最有利於受處罰者之規定，行政罰法第5 條就
    此定有明文，亦即於行為人行為後，行政罰之法律或自治條
    例有變更者，係採從新從輕原則。查本件違規行為發生後，
    道路交通管理處罰條例業於94年12月28日修正公布，並於95
    年7 月1 日施行，修正前道路交通管理處罰條例第33條第1
    項規定：「汽車行駛於高速公路或設站管制之道路，而不遵
    管制之規定者，處汽車駕駛人新臺幣3,000 元以上6,000 元
    以下罰鍰。」之處罰規定，修正後將其違反管制規則之行為
    明文化，而修正其內容為「汽車行駛於高速公路、快速公路
    或設站管制之道路，不遵使用限制、禁止、行車管制及管理
    事項之管制規則而有下列行為者，處汽車駕駛人新臺幣3,00
    0 元以上6,000 元以下罰鍰：九、未依規定使用路肩。」，
    經比較新舊法之處罰規定並無不同，且不論依修正前、後之
    規定，均需依同條例第63條第1 項第1 款規定，除依原條款
    處罰鍰外，並予記違規點數1 點，是以，倘汽車駕駛人於高
    速公路上未依規定使用路肩之行為係在前揭道路交通管理處
    罰條例修正施行前，而行政機關最初裁處時已係該條例修正
    施行後，因修正前後之處罰規定均屬一致，核非屬法律之變
    更，自應從新而逕依修正後之上揭法律規定裁罰。
四、經查，證人即本件舉發警員陳建助於本院調查時證述：「95
    年6 月27日我與林祺煥執行6 點到10點的行駛路肩攝影勤務
    ，當時我們將警車停在國道二號公路西向南桃園交流道匝道
    的停止線上，是在異議人車輛前方，我看到駛車牌號碼W6-0
    559 號自用小客車下國二西向12公里南桃園出口處，該車已
    經行駛到匝道出口處，我就看到該車從後方跨越槽化線往前
    開，過了槽化線有一段路是路肩，超過警車再往前開等紅燈
    ，待紅燈轉成綠燈他就開車走了，我當時用攝影機攝影才會
    攝影到該車的後方。」、「（問：你方稱異議人從匝道後方
    穿過槽化線後行駛於路肩，又稱異議人的車子行駛路肩超過
    警車，則異議人行駛路肩的距離約有多長？）約10公尺左右
    ，異議人超過警車後就切回主線，他超過警車後有停等紅燈
    在警車前方，等綠燈後他就往前開，並立刻切回主線。」、
    「（問：‧‧‧異議人停等時車輛停在何處？）跨線在路肩
    上。」、「（問：異議人方稱前方有車故障他才往右靠不是
    故意行駛路肩，有何意見？）當時是紅燈，並沒有發現故障
    車。」、「（問：你如何確認你後面的車沒有故障？）我們
    迴轉時會往後看，當時我們迴轉時我往後看，後面車道的車
    輛都隨警車後方前進且匝道的車也幾乎快要淨空了。」等語
    ；又證人即本件舉發警員林祺煥於本院調查時證述：「95年
    6 月27日上午7 時46分我與陳建助執行覆面車動態違規取締
    勤務，行駛到國道二號西向12公里處要下南桃園交流道，該
    處有右轉及直行，右轉往桃園，直行下來左轉往中壢，我們
    行駛到出口匝道時遇到紅燈，我們停在停止線上等紅綠燈，
    我們的警車是第一台，我與陳建助都從後照鏡往後看（駕駛
    座、副駕駛座前方均有一後照鏡），看到異議人從直行車道
    的後方跨越槽化線往前行駛並行駛路肩，該車超越我們的警
    車時由我手持攝影機將他違規行為拍下來。」、「（問：異
    議人駕車停下來時，其車輛停在何處？）跨越路肩及車道線
    。」、「我沒有發現有故障車，因為若是有故障車會開啟閃
    光黃燈，且我們從後照鏡也可以發現我們後方有無故障車，
    加上我們後來駛離時我們後方的車子也都順利流動。」等語
    明確，經核證人陳建助、林祺煥證述目擊異議人行駛路肩之
    情節互相吻合，按證人陳建助、林祺煥於本院調查時證詞乃
    經渠等具結後所為證述，渠等與異議人素不相識，彼此間亦
    無仇怨，證人陳建助、林祺煥當無於具結後，依法須據實陳
    述之情況下，猶仍甘冒涉犯偽證罪責之風險，蓄意構陷異議
    人有此交通違規，從而，證人陳建助、林祺煥之證詞應可採
    信。況異議人於異議狀亦坦承行駛路肩，業如前述，從而，
    堪認異議人確有於上揭時、地駕車行駛路肩之違規行為無訛
    ，異議人上揭所辯，委不足採。
五、原處分機關認異議人有利用路肩超車違規情事，而依道路交
    通管理處罰條例第33條第1 項，裁處異議人罰鍰新台幣3000
     元 ，固非無據，然汽車行駛高速公路，不得在路肩上行駛
    ，高速公路及快速公路交通管制規則第9 條第1 項第2 款定
    有明文，是本件異議人違規之事實，係行駛路肩，原處分誤
    為利用路肩超車，其認定之事實有誤，復漏未記違規點數1
    點，難謂妥當，本件異議人執詞提出異議，雖無理由，惟原
    處分既有不當，自應由本院將原處分撤銷，諭知如主文第2
    項所示之裁罰，以資適法。
六、據上論斷，應依道路交通安全管理處罰條例第87條第2 項，
    道路交通案件處理辦法第20條前段，裁定如主文。
中    華    民    國    95    年    12    月    27    日
                        交通法庭  法  官  黃梅淑
以上正本證明與原本無異。
如不服本裁定，應於裁定送達後5 日內向本院提出抗告狀。
                                  書記官  魏里安
中    華    民    國    96    年    1     月    4     日


司法院資訊處製作；財團法人民間司法改革基金會備份。
